【裁判字號】    98,訴,2125
【裁判日期】    981120
【裁判案由】    損害賠償
【裁判全文】
臺灣臺中地方法院民事判決              98年度訴字第2125號
原      告  隆通國際有限公司
                        6巷1.
法定代理人  乙○○
訴訟代理人  許盟志律師
複代理人    江銘栗律師
被      告  甲○
上列當事人間請求損害賠償事件，本院於民國98年10月28日言詞
辯論終結，判決如下：
    主  文
被告應給付原告新台幣壹佰陸拾萬元，及自民國九十八年九月二
十一日起至清償日止，按年息百分之五計算之利息。
訴訟費用由被告負擔。
本判決於原告以新台幣伍拾參萬肆仟元供擔保後，得為假執行。
    事實及理由
甲、程序方面：
    本件被告經合法送達，未於言詞辯論期日到場，核無民事訴
    訟法第386條各款所列情形，爰依原告聲請，由其一造辯論
    而為判決。
乙、實體方面：
一、原告起訴主張：
  (一)訴外人玉和順企業有限公司（下稱玉和順公司）於民國95年
    4 月間受海聯天國際有限公司（下稱海聯天公司）委託，運
    送一批美容保養用品與健康食品（下稱系爭貨物）至中國，
    玉和順公司之陳文森復將系爭貨物由台灣至香港之運送委託
    原告，原告公司業務經理梁添富又介紹被告予陳文森，陳文
    森乃將系爭貨物由香港至中國大陸間之通關與運送，委託被
    告負責。嗣原告將系爭貨物運送至香港後交付被告，被告應
    依約將系爭貨物報關運往中國大陸交貨，詎被告竟意圖易持
    有為所有，侵占系爭貨物，並未依約履行運送契約，將系爭
    貨物存於香港上水貨櫃場，拒不交貨，亦未運送系爭貨物至
    中國大陸。嗣原告委託訴外人張健剛查詢，於95年8月底，
    透過關係在中國廣東省東莞尋獲被告，被告雖對張健剛稱「
    只要有人墊付上水貨櫃場貨物儲存費約港幣6萬元」，即同
    意返還系爭貨物，且偕同張健剛赴香港上水貨櫃場確認系爭
    貨物均仍完好，經張健剛轉知原告公司經理梁添富後，被告
    竟反悔拒交，迄今仍無法交貨。據聞系爭貨物已遭被告出售
    ，海聯天公司乃對原告提出民事求償，經台灣桃園地方法院
    97年度海商字第1號判決原告應給付海聯天公司新台幣（下
    同）160萬元，原告亦對被告告訴侵占、背信，經台灣台中
    地方法院檢察署97年度偵字第23302號偵查並通緝被告在案
    。
  (二)被告將其與原告公司相繼運送而持有之系爭貨物出售牟利，
    造成系爭貨物之喪失，顯屬被告應單獨負責之事由所致，又
    原告已依上開判決給付海聯天公司160萬元，爰依民法第637
    條、第280條、第281條第1項之規定，請求被告償還原告給
    付海聯天公司之款項。
  (三)聲明：(1)被告應給付原告160萬元，及自起訴狀繕本送達翌
    日起至清償日止，按年息5%計算之利息；(2)願供擔保請准宣
    告假執行。
二、被告未於言詞辯論期日到場，亦未提出準備書狀作何聲明或
    陳述。
三、得心證之理由：
  (一)本件原告受訴外人玉和順公司轉託將系爭貨物由台灣運送至
    香港，惟系爭貨物卻未能準時交付指定受貨人，原告乃遭訴
    外人海聯天公司求償，經台灣桃園地方法院97年度海商字第
    1號判決原告應給付海聯天公司160萬元，原告並分別於97年
    12月15日、98年1月20日、同年2月16日、2月20日、3月20日
    給付海聯天公司各40萬元、20萬元、20萬元、40萬元、40萬
    元，共16 0萬元等情，有原告提出之出口報單影本1紙、台
    灣桃園地方法院97年度海商字第1號民事判決、收據1紙及匯
    款回條聯影本4紙可稽。原告主張其與被告係屬相繼運送之
    運送人，被告已於相當時期受合法之通知，而於言詞辯論期
    日不到場，亦未提出準備書狀爭執，依民事訴訟法第280條
    第3項準用同條第1項之規定，應視同自認，則原告之主張，
    自堪信為真實。
  (二)按運送人對於運送物之喪失、毀損或遲到，應負責任。但運
    送人能證明其喪失、毀損或遲到，係因不可抗力或因運送物
    之性質或因託運人或受貨人之過失而致者，不在此限，民法
    第634條定有明文。是依上開規定，有關運送人之責任，只
    須運送物有喪失、毀損或遲到情事，經託運人或受貨人證明
    屬實，而運送人未能證明運送物之喪失、毀損或遲到係因不
    可抗力，或因運送物之性質，或因託運人或受貨人之過失所
    致者，則不問其喪失、毀損或遲到之原因是否為可歸責於運
    送人之事由，運送人均應負法律上或契約之責任（最高法院
    49年度台上字第713號判例要旨參照）。次按運送物由數運
    送人相繼運送者，除其中有能證明無第635條所規定之責任
    者外，對於運送物之喪失、毀損或遲到，應連帶負責。連帶
    債務人相互間，除法律另有規定或契約另有訂定外，應平均
    分擔義務。但因債務人中之一人應單獨負責之事由所致之損
    害及支付之費用，由該債務人負擔。連帶債務人中之一人，
    因清償、代物清償、提存、抵銷或混同，致他債務人同免責
    任者，得向他債務人請求償還各自分擔之部分，並自免責時
    起之利息。民法第637條、第280條、第281條第1項分別定有
    明文。本件系爭貨物已運送至香港並交付被告，經證人添富
    於另案（台灣桃園地方法院97年度海商字第1號）證述：「
    （依據被告（即本件原告）提出之97年2月15日民事答辯狀
    第3頁，系爭貨物實際上由訴外人甲○（即本件被告）侵占
    ，該訴外人與證人所屬公司關係為何？）甲○是我朋友，我
    、陳文森、甲○三方協議委託交給甲○處理系爭貨物，由甲
    ○進口大陸後負責交給原告（即訴外人海聯天公司）或原告
    指定之受貨人。（何時達成三方協議？）約95年5月1日以後
    ，約5月10日左右。（甲○是否為你們公司指定在香港的提
    貨人？）對，經三方協議後，甲○成為我們在香港的託運人
    。」等語（見台灣桃園地方法院97年度海商字第1號民事卷
    宗74頁至78頁）；另證人張健剛亦證稱：「（請詢問證人是
    否有在系爭貨物有糾紛後，幫忙梁添富到大陸，有接觸到載
    送系爭貨物之訴外人甲○？）大約於95年8月底我有到大陸
    去找當時扣住系爭貨物之甲○，我有跟他協調，他也同意釋
    放這個貨物，代價是請兩造拿6萬元港幣到香港將該貨物贖
    回。」、「（證人是在何處看到該貨櫃？）香港上水貨櫃場
    。」等語（見同上卷宗第95頁）明確，堪信被告為香港之運
    送人，且可歸責於被告之單獨事由，致未交付系爭貨物予指
    定受貨人。從而，原告主張被告應償還其給付訴外人海聯天
    公司之損害160萬元，及自起訴狀繕本送達翌日即98年9月21
    日起至清償日止，按年息5%計算之利息，為有理由，應予准
    許。
四、原告陳明願供擔保，請求宣告假執行，核無不合，爰酌定相
    當擔保金額准許之。
五、據上論結，原告之訴為有理由，依民事訴訟法第385條第1項
    前段、第78條、第390條第2項，判決如主文。
中    華    民    國    98    年    11    月    20    日
                  民事第一庭    法  官  卓進仕
以上正本係照原本作成。
如對本判決上訴，須於判決送達後20日內向本院提出上訴狀（須
附繕本）。
中    華    民    國    98    年    11    月    20    日
                                書記官  賴榮順


司法院資訊處製作；財團法人民間司法改革基金會備份。
